臺灣桃園地方法院刑事判決　　　　　　110年度審訴字第682號
公　訴　人　臺灣桃園地方檢察署檢察官
被　　　告　喻德中





上列被告因違反廢棄物清理法案件，經檢察官提起公訴（109 年
度偵字第37070 號、110 年度偵字第1702號），被告於本院準備
程序進行中，就被訴事實為有罪之陳述，經本院告知簡式審判程
序意旨，並聽取當事人之意見後，本院合議庭裁定由受命法官獨
任依簡式審判程序審理，判決如下：
    主  文
喻德中犯廢棄物清理法第四十六條第四款之非法清除廢棄物罪，
共貳罪，各處有期徒刑壹年。應執行有期徒刑壹年肆月。
    事實及理由
一、犯罪事實：
    喻德中明知未依廢棄物清理法第41條第1 項規定，向主管機
    關申請並領有廢棄物清除許可文件，不得從事廢棄物之清除
    業務，詎其未領有廢棄物清除許可文件，竟分別為下列之犯
    行：
  ㈠喻德中基於違反規定清除廢棄物之犯意，接續於附表編號一
    所示之時間，駕駛車牌號碼00-0000 號自用小貨車（下稱「
    A 貨車」），將裝有廢塑膠混合物之一般廢棄物太空包7 包
    、大型黑色塑膠袋5 包，自桃園市○鎮區○○路000 巷000
    ○0 號，陸續載運至桃園市○○區○○路○○段000 號，屬
    於劉阿榮所有、現無人看管且大門敞開之廢棄倉庫（下稱「
    劉阿榮廢棄倉庫」）內棄置，而從事廢棄物之清除業務。嗣
    劉阿榮發覺上開倉庫遭棄置廢棄物後報警處理，經警調閱監
    視器錄影畫面，進而循線查獲。
  ㈡喻德中另基於違反規定清除廢棄物之犯意，於民國109 年12
    月3 日前某時，以新臺幣（下同）3 萬元為代價，接受不知
    情之宏陽百貨公司負責人張光固之委託，代為清除廢木材、
    廢塑膠及生活垃圾等一般廢棄物，並於接受委託後，接續於
    附表編號二所示時間，駕駛「A 貨車」，將張光固所交付未
    包裝之上開一般廢棄物、裝有上開一般廢棄物之黑色塑膠袋
    15包（約300 公斤），由桃園市中壢區中央西路某大樓，陸
    續載運至桃園市○○區○○路0 段000 號建築物所坐落之桃
    園市○○區○○段000 地號，屬於莫紀東所有之土地（下稱
    「莫紀東土地」）上棄置，而從事廢棄物之清除業務。嗣於
    109 年12月9 日晚間7 時48分許，上開建築物之預定承租人
    鄧呂碧玉發覺喻德中正在棄置廢棄物旋報警處理，而為警當
    場查獲，並扣得「A 貨車」1 輛（含鑰匙1 支）。
二、證據名稱：
  ㈠被告喻德中分別於警詢、檢察官訊問、本院準備程序及審理
    中之自白。
  ㈡證人即告訴人劉阿榮、證人即被害人莫紀東、鄧呂碧玉分別
    於警詢中之陳述。
  ㈢車牌號碼00-0000 號自用小貨車之車輛詳細資料報表、桃園
    市政府環境保護局109 年11月5 日桃環稽字第1090101497號
    函暨檢附之環境稽查工作紀錄表（稽109-H16438、稽109-H1
    6548）及現場照片、109 年9 月16日之桃園市○○區○○路
    ○○段000 地號現場照片、109 年9 月15日監視器錄影畫面
    翻拍照片、109 年9 月16日監視器錄影畫面翻拍照片、傾倒
    廢棄物路線圖（含監視器錄影畫面翻拍照片）、桃園市政府
    警察局大園分局110 年2 月23日園警分刑字第1100003127號
    函暨檢附之職務報告及現場草圖、員警109 年12月10日職務
    報告、桃園市政府警察局楊梅分局扣押筆錄暨扣押物品目錄
    表、建物、土地所有權狀、桃園市○○區○○路0 段000 號
    現場照片、桃園市政府警察局楊梅分局110 年1 月25日楊警
    分刑字第1100000996號函暨檢附之平面圖及現場照片、桃園
    市政府環境保護局110 年7 月7 日桃環事字第1100048479號
    函、員警110 年9 月12日職務報告、桃園市政府警察局楊梅
    分局110 年9 月17日楊警分刑字第1100030627號函暨檢附之
    現場照片。
  ㈣扣案之「A 貨車」1 輛（含鑰匙1 支）。
三、論罪科刑：
  ㈠按依行政院環境保護署訂定之「一般廢棄物回收清除處理辦
    法」第2 條規定，所謂「貯存」，指一般廢棄物於回收、清
    除、處理前，丟置於特定地點或貯存容器、設施內之行為；
    「清除」則指①收集、清運：指以人力、清運機具將一般廢
    棄物自產生源運輸至處理場（廠）之行為，②轉運：指以清
    運機具將一般廢棄物自產生源運輸至轉運設施或自轉運設施
    運輸至中間處理或最終處置設施之行為；所謂「處理」包含
    ：①中間處理：指一般廢棄物在最終處置或再利用前，以物
    理、化學、生物、熱處理、堆肥或其他處理方法，變更其物
    理、化學、生物特性或成分，達成分離、中和、減量、減積
    、去毒、無害化或安定之行為；②最終處置：指將一般廢棄
    物以安定掩埋、衛生掩埋、封閉掩埋或海洋棄置之行為；③
    再利用：指將一般廢棄物經物理、化學或生物等程序後做為
    材料、燃料、肥料、飼料、填料、土壤改良或其他經中央主
    管機關會商中央目的事業主管機關認定之用途行為；④能源
    回收：指一般廢棄物具有生質能、直接利用或經處理產生能
    源特性，供進行再生能源利用之行為。經查，犯罪事實欄㈠
    、㈡中，被告分別將一般廢棄物載運至「劉阿榮廢棄倉庫」
    、「莫紀東土地」棄置，依前開說明，其所為自均屬一般廢
    棄物之清除行為。
  ㈡核被告所為，均係犯廢棄物清理法第46條第4 款未依廢棄物
    清理法規定領有廢棄物清除許可文件，從事廢棄物清除罪。
    公訴意旨認被告所為亦該當同款之處理廢棄物行為，惟被告
    將一般廢棄物載運棄置於「劉阿榮廢棄倉庫」、「莫紀東土
    地」後，旋加以駛離，並未加以掩埋、焚燒或做其他之處理
    ，有現場照片在卷可考（見109 年度偵字第37070 號卷【下
    稱偵37070 卷】第49-52 頁，110 年度偵字第1702號卷【下
    稱偵1702卷】第115-131 頁），揆諸前開說明，被告所為，
    自均未該當「處理」一般廢棄物之行為，公訴意旨認被告所
    為均亦涉犯廢棄物清理法第46條第4 款之未領有廢棄物處理
    許可文件而從事廢棄物「處理」罪嫌，尚有未合，惟此部分
    與前開認定之非法清除廢棄物罪係規定在同一條款，為同款
    事由之增、減，仍實質上一罪，無庸變更起訴法條。
  ㈢次按刑事法若干犯罪行為態樣，本質上原具有反覆、延續實
    行之特徵，立法時既予特別歸類，定為犯罪構成要件之行為
    要素，則行為人基於概括犯意，在密切接近之一定時、地持
    續實行之複次行為，倘依社會通念，於客觀上認為符合一個
    反覆、延續性之行為概念者，於刑法評價上，即應僅成立一
    罪。學理上所稱之「集合犯」之職業性、營業性或收集性等
    具有重複特質之犯罪均屬之，而廢棄物清理法第46條第4 款
    之罪，係以未依同法第41條第1 項規定領得廢棄物清除、處
    理許可文件之人，作為犯罪主體，依同法第41條第1 項前段
    以觀，乃謂從事廢棄物清除、處理業務者，應申請核發許可
    文件。是本罪之成立，本質上即具有反覆性及延時性，倘行
    為人基於概括之犯意，在密切接近之一定時間及空間內，反
    覆從事廢棄物之清除、處理，無非執行業務所當然，於行為
    概念上，應認屬集合犯，而為包括一罪，無連續犯或併合論
    罪可言（最高法院95年度台上字第1079號、95年度台上字第
    2630號判決意旨可資參照）。查犯罪事實欄㈠、㈡中，被告
    分別於附表所示之時間，各自載運一般廢棄物至「劉阿榮廢
    棄倉庫」、「莫紀東土地」棄置，其所為本即各具有反覆實
    施之性質，揆諸前開判決要旨，自均屬於上開「集合犯」之
    概念，而僅各構成單一之犯罪。公訴意旨認應均論以接續犯
    ，容有誤會。
  ㈣被告所犯上開2 罪間，犯意各別，行為互殊，應分論併罰。
  ㈤被告前於102 年間因施用毒品案件，經本院以104 年度壢簡
    字第911 號判決判處有期徒刑5 月確定，並於106 年4 月20
    日易科罰金執行完畢，此有臺灣高等法院被告前案紀錄表在
    卷可稽，其於前開有期徒刑執行完畢後，5 年內故意再犯本
    件有期徒刑以上之2 罪，固均為累犯，惟經本院審酌被告經
    判處徒刑之前案所犯施用毒品罪與本案所犯違反廢棄物清理
    法第46條第4 款未依廢棄物清理法規定領有廢棄物清除許可
    文件，從事廢棄物清除罪之罪質不同，犯罪情節、動機、目
    的、手段均有異，尚難認其本件犯行有惡性重大或對刑罰反
    應力薄弱之情形，爰依司法院釋字第775 號解釋意旨裁量均
    不加重其最低本刑，公訴意旨請求加重其刑，容有未洽。
  ㈥爰審酌被告未依規定取得廢棄物清除許可文件，而從事一般
    廢棄物清除業務，已妨害環境保護主管機關對於廢棄物之監
    督管理，且影響環境衛生，危害國民身心健康，兼衡以被告
    清除一般廢棄物之數量、頻率，犯罪後雖始終坦承犯行，然
    未積極清理犯罪事實欄所棄置之一般廢棄物之態度，復斟酌
    被告之生活及經濟狀況、素行、年紀及智識程度等一切情狀
    ，分別量處如主文所示之刑，並定其應執行之刑，以示懲儆
    。
四、沒收：
  ㈠犯罪工具：
    查被告雖坦承駕駛扣案之「A 貨車」清除本案之一般廢棄物
    ，惟該「A 貨車」登記之車主係案外人曾楷閎，有該貨車之
    車輛詳細資料報表在卷可考（見偵37070 卷第29頁），本院
    又查無證據證明該貨車係被告所有之物，又非違禁物，是以
    就扣案之「A 貨車」（含鑰匙1 支）自不得宣告沒收。
  ㈡犯罪所得：
    查犯罪事實欄㈡中，被告於警詢及檢察官訊問中均供稱全部
    處理完畢可獲得3 萬元之報酬等語明確（見偵1702卷第33頁
    、第35 頁、第160 頁），然被告於第三次（即109 年12月9
    日晚間7 時48分許）傾倒棄置廢棄物時，即為警當場查獲，
    顯見被告尚未完成受委託之一般廢棄物清除業務，自難以認
    定被告業已取得3 萬元之報酬，本院又查無積極具體證據足
    認被告因從事犯罪事實欄㈠、㈡所示之廢棄物清除業務而獲
    有金錢或其他利益等犯罪所得，自不生犯罪所得應予沒收之
    問題。
五、應依刑事訴訟法第273 條之1 第1 項、第299 條第1 項前段
    、第310 條之2 、第454 條第1 項，廢棄物清理法第46條第
    4 款，刑法第11條前段、第51條第5 款，判決如主文。
六、如不服本判決應於收受判決後20日內向本院提出上訴書狀，
    並應敘述具體理由。其未敘述上訴理由者，應於上訴期間屆
    滿後20日內向本院補提理由書（均須按他造當事人之人數附
    繕本）「切勿逕送上級法院」。
本案由檢察官王珽顥提起公訴，經檢察官李孟亭到庭執行職務。
中    華    民    國   110    年    11    月    5     日
                  刑事審查庭  法  官  李雅雯
以上正本證明與原本無異。
如不服本判決應於收受判決後20日內向本院提出上訴書狀，並應
敘述具體理由。其未敘述上訴理由者，應於上訴期間屆滿後20日
內向本院補提理由書（均須按他造當事人之人數附繕本）「切勿
逕送上級法院」。
                              書記官  陳佩伶
中    華    民    國   110    年    11    月    6     日
附錄本案論罪科刑法條：
廢棄物清理法第46條
有下列情形之一者，處1 年以上5 年以下有期徒刑，得併科新臺
幣1 千5 百萬元以下罰金：
一、任意棄置有害事業廢棄物。
二、事業負責人或相關人員未依本法規定之方式貯存、清除、處
    理或再利用廢棄物，致污染環境。
三、未經主管機關許可，提供土地回填、堆置廢棄物。
四、未依第四十一條第一項規定領有廢棄物清除、處理許可文件
    ，從事廢棄物貯存、清除、處理，或未依廢棄物清除、處理
    許可文件內容貯存、清除、處理廢棄物。
五、執行機關之人員委託未取得許可文件之業者，清除、處理一
    般廢棄物者；或明知受託人非法清除、處理而仍委託。
六、公民營廢棄物處理機構負責人或相關人員、或執行機關之人
    員未處理廢棄物，開具虛偽證明。
　
　
　
　
　
　
　
　
　
　
　
　
　
　
　
　
　
　
　
　
　
　
　
　
　
　
附表：
┌──┬──────────────────┐
│編號│    時                  間          │
├──┼──────────────────┤
│ 一 │①109 年9 月15日下午3 時39分許      │
│    │②109 年9 月16日上午9 時29分許      │
├──┼──────────────────┤
│ 二 │①109 年12月3 日上午10時許          │
│    │②109 年12月4 日下午1 時許          │
│    │③109 年12月9 日晚間7 時48分許      │
└──┴──────────────────┘